最　高　行　政　法　院　判　決　　　　　　　　　　九十一年度判字第五四七號
　　上　訴　人　偉順股份有限公司
　　代　表　人　甲○○
　　被上訴人　　財政部臺灣省中區國稅局
　　代　表　人　乙○○
右當事人間因營利事業所得稅事件，上訴人不服中華民國九十年二月十四日臺中高等
行政法院八十九年度訴字第六四九號判決，提起上訴。本院判決如左：
　　主  文
上訴駁回。
上訴訴訟費用由上訴人負擔。
　　理  由
本件上訴人主張：一、營業成本部分：按財政部七十九年十一月二十八日台財稅第七
九○三六七三四○號函示: 營利事業所得稅經稽徵機關按現行所得稅法第八十三條規
定核定所得額後，於行政救濟時始行補提帳證，應准予查帳核定。該函說明二：「查
現行所得稅法第八十三條第三項既已提示符合法令規定之帳簿及文據，申請查帳核定
者，稽徵機關應予受理。」所謂稽徵機關依稅捐稽徵法第三條規定，應指被上訴人財
政部臺灣省中區國稅局而言，是以上訴人於訴願階段，訴願受理機關財政部，未依此
函撤銷原處分，通知上訴人提供帳證，由被上訴人受理查核，遽爾駁回，為上訴人所
不服。上訴人於行政訴訟時，隨補充理由狀提供（一）產品規格表（二）直接原料耗
用明細表（三）單位成本分析表（四）原料進耗存明細表（五）成品產銷存明細表等
報表，詎料臺中高等行政法院亦以未提供帳證為理由駁回。上訴人認知帳證應由被上
訴人受理，俾可核對上述報表是否合乎法令規定。在此言詞辯論庭上，被上訴人之訴
訟代理人亦執相同言詞，此種帳證應由被上訴人受理自明，豈有由行政法院受理查核
之理，洵有違稽徵權行使與實務之見。臺中高等行政法院不撤銷原處分，由被上訴人
通知上訴人提供帳證，卻以未提供帳證為理由駁回，難以甘服。茲原審八十九年度訴
第六四九號判決既然揭示財政部七十九年十一月二十八日台財稅第七九○三六七三四
○號函意旨辦理，指摘上訴人須提示帳證。上訴人遵照判決意旨，現上訴時呈送上訴
人八十六年度帳證，祈請鈞院判決撤銷原處分，將帳證轉交被上訴人受理查核。二、
交際費部分：上訴人於原審言詞辯論時提出補充理由狀，提示與業務有關之證明文件
，補附（一）出國旅遊旅行社代收轉付收據影本（二）八十六年度銷貨予崑印公司之
銷貨發票影本，證明崑印公司為上訴人之客戶，招持客戶之經理林益樑為業務有關（
三）崑印公司八十六年度由林益樑經理簽發予上訴人之訂單影本。惟上述判決書，對
上訴人補充理由補附上述文件卻隻字未提，未予究審，卻以「．．．原告自始均未能
提出該部分交際費如何與其營業有關之證明」為由駁回。上訴人當有不服，茲再補附
上訴人八十六年度銷售予崑印公司營業額統計表一份，證明確與營業有關。尚祈撤銷
原處分，予以追認交際費。綜上所述，原判決適用法規有所不當。請判決廢棄原判決
，並撤銷原處分、訴願及再訴願決定等語。
被上訴人則以：一、營業成本：（一）按「稽徵機關進行調查或復查時，納稅義務人
應提示有關各種證明所得額之帳簿、文據；其未提示者，稽徵機關得依查得之資料或
同業利潤標準，核定其所得額。」、「本法第八十三條所稱之帳簿文據，其關係所得
額一部或關係課稅年度中某一期間之所得額，而納稅義務人未能提示者，稽徵機關得
就該部分查得之資料或同業利潤標準核定其所得額。」分別為所得稅法第八十三條及
同法施行細則第八十一條所規定。所謂未提示，兼指帳簿文據全部未提示，或雖提示
而有不完全、不健全或不相符者，均有其適用，鈞院著有六十一年判字第一九八號判
例可資參照。（二）本件上訴人係從事手工具組合裝配出售為業，其本期營業成本經
被上訴人初查以上訴人之原料進耗存有先用料後進料情形及產品產銷存無法勾稽，致
營業成本無法查核，遂依前揭法條規定按同業利潤標準行業代號二八一○－一三，毛
利率百分之二十四，核定營業成本為五六、八○六、四六六元。上訴人不服，主張相
關成本已補正，請重行查核云云，申經被上訴人復查決定以，被上訴人於八十八年四
月二十七日以中區國稅法字第八八○○二五一一八號函請上訴人提示相關帳證供核，
嗣經准予展延至八十八年六月五日辦理。惟上訴人迄未能提示供核，致復查主張無從
加以審酌，依前揭法條規定，原核定並無不合，乃駁回其復查之申請。惟上訴人復主
張因資料繁雜，未能及時提供查核，請求准予提示查核云云，提起訴願。惟上訴人迄
未提示相關帳證供核，空言主張，核不足採，案經財政部訴願決定，亦持與被上訴人
相同之論見予以駁回。（三）本件訴訟意旨略謂：上訴人主張於復查階段無法提供帳
證查核，現已備妥帳證，請准查帳核定云云。上訴人於被上訴人查核時，即有協助提
出帳證資料供查核之義務，上訴人經被上訴人通知並延期後仍無法提供，訴願復未主
動提出供查核，復執詞提起訴訟，所訴顯係藉詞拖延，委不足採。二、交際費：（一
）按「營利事業列支之交際費，經依規定取有憑證，並經查明與業務有關者，應予認
定。．．．」為營利事業所得稅查核準則第八十條所明定。次按「當事人主張事實須
負舉責任，倘其所提出之證據不足為主張事實之證明，自不能認其主張之事實為真實
」鈞院三十六年判字第十六號著有判例。（二）本件上訴人八十六年度營利事業所得
稅結算申報，原帳載交際費六六七、四四九元，自行剔除超限二一五、八九四元，申
報交際費四五一、五五五元。經被上訴人初查以上訴人八十六年七月十日列支交際費
四一○、○○○元，係招待客戶旅遊，因無法提示與業務有關之證明文件供核，核非
業務需要，乃不予認定，減列上訴人已自行剔除二一五、八九四元，僅剔除差額一九
四、一○六（410,000-215,894 ），核定交際費為二五七、四四九元。上訴人不服，
主張交際費剔除四一○、○○○元部分，請予重核云云，但查被上訴人於八十八年四
月二十七日以中區國稅法字第八八○○二五一一八號函請上訴人提供相關帳證資料供
核，惟上訴人迄未能提供，致無法審酌。（三）起訴意旨略謂：上訴人主張，商場上
招待旅遊本為常情，應與業務有關，所謂提示與業務有關之證明文件，被上訴人未告
知是何種文件，無法適從云云。系爭之交際費，上訴人主張與業務有關，依前揭判例
所釋，上訴人自應負舉證責任，上訴人迄未提示相關證據供核，所訴委不足採。三、
基上論結：原處分及所為復查、訴願決定並無違誤等語，資為抗辯。
原審斟酌全辯論意旨及調查證據之結果，以：一、營業成本部分：按「稽徵機關進行
調查或復查時，納稅義務人應提示有關各種證明所得額之帳簿、文據；其未提示者，
稽徵機關得依查得之資料或同業利潤標準，核定其所得額。」；「本法第八十三條所
稱之帳簿文據，其關係所得額之一部或關係課稅年度中某一期間之所得額，而納稅義
務人未能提示者，稽徵機關得就該部分依查得之資料或同業利潤標準核定其所得額。
」為所得稅法第八十三條及同法施行細則第八十一條所規定。而所謂未提示，兼指帳
簿文據全部未提示，或雖提示而有不完全、不健全或不相符者，均有其適用，亦經本
院六十一年判字第一九八號著有判例。次按「帳簿文據，其關係所得額之一部而未能
提示者，依所得稅法施行細則第八十一條之規定辦理。但其核定所得額，以不超過當
年度全部營業收入依同業利潤標準核定之所得額為限。」為營利事業所得稅查核準刖
第六條所明定。經查，本件上訴人八十六年度營利事業所得稅結算申報案，經被上訴
人初核時，通知上訴人，應於八十七年十月二十日下午二時至臺中市○○路一五五巷
九號提示１、八十六年度帳簿憑證及有關文據併請攜帶公司負責人印章；２、八十六
年度營業稅繳款書、統一發票及統一發票購買證；３、八十六年度會計師簽證申報工
作底稿；４、其他該業有關銷貨成本之各種明細表，並經上訴人於八十七年十月十五
日收受該通知，有前開通知及掛號郵件收件回執各一紙在卷可憑。而上訴人並未依限
提出前開帳簿文據，亦為上訴人自承無誤。是本件被上訴人於本件初核及復查上訴人
該年度之營利事業所得稅申報案時，以上訴人成本無法勾稽，而依首揭規定及說明，
按同業利潤標準核定，於法尚無不合。上訴人對此雖指其依法提出訴願後，已準備提
供帳證供查核，但訴願機關即財政部並未通知上訴人提供相關之帳簿文據，而指訴願
決定有違法之失云云。然按「營利事業所得稅納稅義務人已依規定辦理結算申報。但
於稽徵機關進行調查時，通知提示有關各種證明所得額之帳簿文據而未依限期提示，
稽徵機關得依查得之資料或同業利潤標準核定其所得額者，納稅義務人不得提出異議
嗣後如經調查另行發現課稅資料，仍應依法辦理。」，為所得稅法第八十三條第三項
所規定，且依財政部七十九年十一月二十八日台財稅第七九○三六七三四○號函所示
：「營利事業經稽徵機關依現行所得稅法第八十三條第三項規定核定所得額後，於行
政救濟時始行補提帳證，應准予查帳核定。」之意旨，營利事業於所得稅結算申報後
，已經稽徵機關依所得稅法第八十三條規定，按同業利潤標準，核定所得額，固仍得
於行政救濟時，提出確實可供查核之帳簿文據，供查定稅額，然依前開說明，仍須於
行政救濟時，實際提出完全而足可供查核之相關帳簿文據，始得謂已盡提示帳簿文據
之義務，稽徵機關因此應核實查定稅額。查本件上訴人係從事手工具組合裝配出售為
業，被上訴人為能對於上訴人所申報之該年度營利事業所得稅予以查核，已於初核時
，通知上訴人提出前揭帳簿文據，而上訴人於提起訴願時並未能提出完整之相關帳簿
文據，雖於原審法院審理時另提出產品規格表、直接原料耗用明細表、單位成本分析
表、原料進耗存明細表、成品產銷存明細表等，然仍未全依被上訴人初核時之通知提
出帳簿文據，且上訴人於原審審理時所提出上開報表之內容是否屬實，仍須相關之進
、銷項憑證，始得以勾稽查核其成本。故事實上稽徵機關並無法僅依此等報表，即就
上訴人該年度之營業成本核實認定，據以課稅。是本件仍難認上訴人已盡所得稅法第
八十三條所規定之義務。上訴人自不能以訴願機關未另通知命其提出帳簿文據，而指
本件訴願決定維持被上訴人之復查結果，有違法之情事，亦不得以上訴人於原審法院
審理時，已提出前開資料，而認被上訴人原處分有違法之處。從而，本件被上訴人就
上訴人該年度營利事業所得稅結算申報案，對於營業成本部分，依同業利潤標準核定
，於法並無違誤，訴願決定予以維持，亦無不合。二、交際費部分：按當事人主張有
利於己之事實者，就其事實有舉證之責任，行政訴訟法第一百三十六條準用民事訴訟
法第二百七十七條定有明文。又按「營利事業列支之交際費，經依規定取有憑證，並
經查明與業務有關者，應予認定，．．．」為營利事業所得稅查核準則第八十條所明
定。是營利事業列支交際費固無不可，惟按諸舉證責任分配之原則，主張列支交際費
之營利事業，就此等事實之存在，應負舉證之責任。亦即有關支出交際費之事實，以
及該項支出確與營業有關之事實，均應由營利事業舉證證明之。上訴人八十六年度營
利事業所得稅結算申報，原帳載交際費六六七、四四九元，上訴人自行剔除超限二一
五、八九四元，申報交際費四五一、五五五元，經被上訴人初查以上訴人八十六年七
月十日列支交際費四一○、○○○元，係招待客戶旅遊，因無法提示與業務有關之證
明文件供核，核非業務需要，乃不予認定。除減列上訴人已自行剔除之二一五、八九
四元外，僅剔除差額一九四、一○六，而核定交際費為二五七、四四九元。上訴人此
部分起訴，主張交際費剔除四一○、○○○元部分，與法不合，請求予以重核，並以
其申報所列交際費四一○、○○○元之支出，係對現有客戶或潛在客戶之招待，本即
與業務有關，認商場上招待旅遊本為常情，所謂「提示與業務有關之證明文件」被上
訴人未告知是何種文件，上訴人亦無所適從云云。但查，上訴人自始均未能提出該部
分交際費如何與其營業有關之證明，為上訴人所是認，則上訴人主張前開所列交際費
四一○、○○○元，自難認與其業務有關。被上訴人依前開營利事業所得稅查核準則
第八十條之規定，就此部分交際費，予以剔除，尚無違誤，訴願決定予以維持，亦無
不合。因認上訴人於原審之訴，非有理由，乃予判決駁回，核無違誤。上訴論旨，提
出其公司八十六年度帳證及銷售予崑印公司營業額統計表，請求撤銷原處分，將帳證
轉交被上訴人受理查核並追認交際費云云，惟本院應以高等行政法院判決確定之事實
為判決基礎，行政訴訟法第二百五十四條第一項定有明文。查上訴人係從事手工具組
合裝配出售為業，被上訴人為能對於上訴人所申報之該年度營利事業所得稅予以查核
，已於初核時，通知上訴人提出前揭帳簿文據，而上訴人於提起訴願時並未能提出完
整之相關帳簿文據，雖於原審法院審理時另提出產品規格表、直接原料耗用明細表、
單位成本分析表、原料進耗存明細表、成品產銷存明細表等，然仍未全依被上訴人初
核時之通知提出帳簿文據，且上訴人於原審審理時所提出上開報表之內容是否屬實，
仍須相關之進、銷項憑證，始得以勾稽查核其成本。故事實上稽徵機關並無法僅依此
等報表，即就上訴人該年度之營業成本核實認定，據以課稅，或證明該部分交際費與
其營業有關，上訴人未盡所得稅法第八十三條所規定之義務，為原審法院確定之事實
，則本院自應以該等事實為判決基礎。是上訴人於上訴審始提出八十六年度帳證等資
料，指摘原判決不當，並無理由，應予駁回。
據上論結，本件上訴為無理由，爰依行政訴訟法第二百五十五條第一項、第九十八條
第三項前段，判決如主文。
中　　華　　民　　國　　九十一　　　年　　　四　　　　月　　　十八　　　日
                    最 高 行 政 法 院  第 五 庭
                                審 判 長 法  官　　　徐　樹　海
                                         法  官      蔡　進　田
                                         法  官　　　鄭　淑　貞
                                         法  官　　　林　家　惠
                                         法  官　　　林　茂　權
右  正  本  證  明  與  原  本  無  異
　　　　　　　　　　　　　　　　　　　　 法院書記官　陳　盛　信
中　　華　　民　　國　　九十一　　　年　　　四　　　　月　　　十八　　　日
